【裁判字號】    99,易,2129
【裁判日期】    990831
【裁判案由】    毒品危害防制條例
【裁判全文】
臺灣板橋地方法院刑事判決              99年度易字第2129號
公  訴  人  臺灣板橋地方法院檢察署檢察官
被      告  甲○○
上列被告因違反毒品危害防制條例案件，經檢察官提起公訴（99
年度毒偵字第5134號），本院依簡式審判程序判決如下：
    主  文
甲○○施用第二級毒品，累犯，處有期徒刑伍月，如易科罰金，
以新臺幣壹仟元折算壹日。
    事  實
一、甲○○前因施用毒品案件，經本院裁定送觀察、勒戒後，認
    無繼續施用毒品之傾向，於民國90年10月5 日執行完畢釋放
    ，並由臺灣板橋地方法院檢察署檢察官以90年度毒偵字第22
    95號、第3719號為不起訴處分確定。惟於上開觀察、勒戒執
    行完畢釋放後5 年內，又開始迭因施用毒品案件，經：(一)臺
    灣士林地方法院以93年度士簡字第680 號判處有期徒刑5 月
    確定（已於93年11月26日易科罰金執行完畢）；(二)臺灣士林
    地方法院以95年度訴字第284 號判處有期徒刑8 月、7 月，
    嗣經臺灣高等法院以95年度上訴字第2680號將前者駁回上訴
    、另將後者撤銷改判為有期徒刑9 月而確定，並經臺灣高等
    法院以96年度聲減字第2441號裁定各減為有期徒刑4 月又15
    日、4 月確定；(三)臺灣士林地方法院以96年度訴字第232 號
    判處有期徒刑6 月，減為有期徒刑3 月確定；(四)臺灣士林地
    方法院以96年度易字第1928號判處有期徒刑8 月確定。上揭
    (二)、(三)所示之刑，與另案違反藥事法、兒童及少年性交易防
    制條例所處之刑，嗣經臺灣士林地方法院以97年度聲字第89
    號裁定應合併執行有期徒刑1 年3 月確定，經與上揭(四)所示
    之有期徒刑8 月接續執行，於98年1 月21日縮短刑期假釋出
    監，迄98年2 月27日縮刑期滿未經撤銷假釋，其未執行之刑
    以已執行論（此部分致使本案成立累犯）。詎甲○○仍不知
    悔改，基於施用第二級毒品之犯意，於99年5 月10日下午3
    、4 時許，在臺北縣三重市○○路某網咖店之廁所內，以將
    甲基安非他命置入吸食器之玻璃球內燒烤吸聞所生煙氣之方
    法，施用第二級毒品甲基安非他命1 次。嗣因甲○○另案遭
    通緝，為警於99年5 月10日晚上9 時許，在臺北縣三重市○
    ○路45號前查獲，經警採集其尿液檢體送驗結果，呈安非他
    命類之陽性反應，始悉上情。
二、案經臺北縣政府警察局三重分局報請臺灣板橋地方法院檢察
    署檢察官偵查起訴。本院於準備程序進行中，被告就被訴事
    實為有罪之陳述，經告知被告簡式審判程序之旨，並聽取當
    事人之意見後，裁定進行簡式審判程序。
    理  由
一、上揭事實，業據被告甲○○於檢察官偵訊及本院審理時坦承
    不諱，且被告經警採集其尿液檢體送驗結果，呈安非他命類
    之陽性反應，有臺北縣政府警察局三重分局查獲毒品案件被
    移送者姓名代碼對照表、臺灣檢驗科技股份有限公司99年5
    月31日濫用藥物檢驗報告各1 份附卷可稽，足以擔保被告之
    任意性自白與事實相符，而值採信。
二、按施用第一、二級毒品為犯罪行為，毒品危害防制條例第10
    條定有處罰明文，故施用第一、二級毒品者，依前揭規定本
    應科以刑罰。惟基於刑事政策，對合於一定條件之施用者，
    則依同條例第20條、第23條之規定，施以觀察、勒戒及強制
    戒治之保安處分。該條例於92年7 月9 日修正公布，自93年
    1 月9 日施行，其中第20條、第23條將施用毒品之刑事處遇
    程序，區分為「初犯」、「5 年內再犯」及「5 年後再犯」
    。依其立法理由之說明：「初犯」，經觀察、勒戒或強制戒
    治後，應為不起訴處分或不付審理之裁定；經觀察、勒戒或
    強制戒治執行完畢釋放後，「5 年內再犯」者，因其再犯率
    甚高，原實施之觀察、勒戒及強制戒治既已無法收其實效，
    爰依法追訴或裁定交付審理。至於經觀察、勒戒或強制戒治
    執行完畢釋放後，「5 年後再犯」者，前所實施之觀察、勒
    戒或強制戒治已足以遮斷其施用毒品之毒癮，為期自新及協
    助其斷除毒癮，仍適用「初犯」規定，先經觀察、勒戒或強
    制戒治之程序。從而依修正後之規定，僅限於「初犯」及「
    5 年後再犯」二種情形，始應先經觀察、勒戒或強制戒治程
    序。倘被告於5 年內已再犯，經依法追訴處罰，縱其第3 次
    （或第3 次以上）再度施用毒品之時間，在初犯經觀察、勒
    戒或強制戒治執行完畢釋放5 年以後，已不合於「5 年後再
    犯」之規定，且因已於「5 年內再犯」，顯見其再犯率甚高
    ，原實施觀察、勒戒或強制戒治，已無法收其實效，即應依
    該條例第10條處罰（最高法院97年度台非字第527 號判決意
    旨、97年第5 次刑事庭會議決議參照）。查被告前因施用毒
    品案件，經本院裁定送觀察、勒戒後，認無繼續施用毒品之
    傾向，於90年10月5 日執行完畢釋放，並由臺灣板橋地方法
    院檢察署檢察官以90年度毒偵字第2295號、第3719號為不起
    訴處分確定。惟於上開觀察、勒戒執行完畢釋放後5 年內，
    又開始迭因施用毒品案件，經：(一)臺灣士林地方法院以93年
    度士簡字第680 號判處有期徒刑5 月確定；(二)臺灣士林地方
    法院以95年度訴字第284 號判處有期徒刑8 月、7 月，嗣經
    臺灣高等法院以95年度上訴字第2680號將前者駁回上訴、另
    將後者撤銷改判為有期徒刑9 月而確定，並經臺灣高等法院
    以96年度聲減字第2441號裁定各減為有期徒刑4 月又15日、
    4 月確定；(三)臺灣士林地方法院以96年度訴字第232 號判處
    有期徒刑6 月，減為有期徒刑3 月確定；(四)臺灣士林地方法
    院以96年度易字第1928號判處有期徒刑8 月確定等情，有臺
    灣高等法院被告前案紀錄表附卷可稽。足見係於初犯後，「
    5 年內再犯」，且經檢察官予以追訴、法院予以處罰，則其
    於上揭時間復犯本件之施用毒品罪，即非屬毒品危害防制條
    例第20條第3 項所定「5 年後再犯」之情形，自應由檢察官
    依同條例第23條第2 項規定追訴，始屬正辦。從而，本案事
    證明確，被告犯行堪予認定，應依法論科。
三、查甲基安非他命係屬毒品危害防制條例第2 條第2 項第2 款
    所定之第二級毒品。是核被告所為，係犯毒品危害防制條例
    第10條第2 項之施用第二級毒品罪。其持有第二級毒品甲基
    安非他命之低度行為，為施用之高度行為所吸收，不另論罪
    。被告曾受如上揭事實欄第一項所示之有期徒刑執行完畢，
    有臺灣高等法院被告前案紀錄表可考，其最後於98年2 月27
    日執行有期徒刑完畢後，5 年以內故意再犯本件有期徒刑以
    上之罪，為累犯，應依刑法第47條第1 項規定加重其刑。審
    酌被告前因施用毒品，曾接受觀察、勒戒之執行完畢，獲有
    不起訴處分之寬典，且迭經論罪科刑，並已執行完畢，仍不
    思戒絕惡習，再次漠視法令而犯本罪，非但戕害健康，對於
    社會風氣、治安亦潛有相當危害，惟念其施用毒品所生惡害
    ，實以自戕身心健康為主，對於他人生命、身體、財產等法
    益，尚無重大明顯之實害，兼衡其智識程度、犯罪之動機、
    目的、手段，且於檢察官偵訊及本院審理時均坦承犯行，犯
    罪後之態度尚佳等一切情狀，量處如主文所示之刑，並諭知
    如易科罰金之折算標準，以示懲儆。
據上論斷，應依刑事訴訟法第273 條之1 第1 項、第299 條第1
項前段，毒品危害防制條例第10條第2 項，刑法第11條前段、第
47條第1 項、第41條第1 項前段，判決如主文。
本案經檢察官黃明絹到庭執行職務。
中    華    民    國    99    年    8     月    31    日
                  刑事第八庭    法  官  朱嘉川
以上正本證明與原本無異。
如不服本判決應於收受送達後10日內向本院提出上訴書狀，並應
敘述具體理由；其未敘述上訴理由者，應於上訴期間屆滿後20日
內向本院補提理由書（均須按他造當事人之人數附繕本）「切勿
逕送上級法院」。
                                書記官  陳聖儒
中    華    民    國    99    年    8     月    31    日
附錄本案論罪科刑法條全文：
毒品危害防制條例第10條：
施用第一級毒品者，處6 月以上5 年以下有期徒刑。
施用第二級毒品者，處3 年以下有期徒刑。

司法院資訊處製作；財團法人民間司法改革基金會備份。
